臺灣高等法院刑事判決
109年度上訴字第4194號
上  訴  人  臺灣新竹地方檢察署檢察官
被      告  謝騰琪




選任辯護人  羅健瑋律師      
上列上訴人因被告違反毒品危害防制條例案件，不服臺灣新竹地
方法院109年度訴字第206號，中華民國109年8月13日所為之第一
審判決（起訴案號：108年度偵字第13051號），提起上訴，本院
判決如下：
    主  文
上訴駁回。
    理  由
一、公訴意旨略以：被告甲○○於附表所示時間，如編號所示兩次
    在販賣情趣用品之網站上，訂購含有第二級毒品伽瑪羥基丁
    酸成分之女用口服液後，復由販賣方從香港郵寄至被告現住
    處，嗣於附表所示查獲時間，二次在財政部關務署臺北關（
    下稱臺北關）查獲，始知上情。因認被告涉犯毒品危害防制
    條例第4條第2項之運輸第二級毒品罪及懲治走私條例第2條
    第1項之私運管制物品進口罪等語。
二、按犯罪事實應依證據認定之，無證據不得認定犯罪事實；不
    能證明被告犯罪者，應諭知無罪之判決，刑事訴訟法第154
    條第2項、第301條第1項分別定有明文。又事實之認定，應
    憑證據，如未能發現相當證據，或證據不足以證明，自不能
    以推測或擬制之方法，為裁判基礎；且認定不利於被告之事
    實須依積極證據，苟積極證據不足為不利於被告事實之認定
    時，即應為有利於被告之認定；另認定犯罪事實所憑之證據
    ，雖不以直接證據為限，間接證據亦包括在內，然而無論係
    直接證據或間接證據，其為訴訟上之證明，須於通常一般之
    人均不致有所懷疑，而得確信其為真實之程度者，始得據為
    有罪之認定，倘其證明尚未達到此一程度，而有合理性之懷
    疑存在，無從使事實審法院得有罪之確信時，即應由法院為
    諭知被告無罪之判決（最高法院40年台上字第86號、30年上
    字第816號、76年台上字第4986號判例意旨可資參照）。
三、公訴意旨認被告涉有上開運輸第二級毒品及私運管制物品進
    口犯行，無非係以被告之供述及如附表「犯罪證據欄」所示
    之證據，為其主要論據。
四、訊據被告否認有何上開犯行，辯稱：我是透過友人的介紹，
    想改善和老婆的房事問題，所以在「xb99.net」網站上購買
    催情液，我並不知道這個催情液中含有毒品的成分，也不知
    道有禁藥成分，之所以會有二筆訂單，是因為我不知道第一
    次有沒有購買成功，才又再下單一次等語。被告之辯護人則
    為被告利益辯護稱：被告係在友人介紹下，透過網站購買扣
    案催情液，而一般人實難知悉催情液中含毒品成分，故被告
    主觀上不知該催情液為毒品或管制物品，且被告亦不知道該
    催情液係自境外運入我國等語。　　　　　　
五、本院認：
（一）查扣案如附表所示含第二級毒品伽瑪羥基丁酸成分之女用
      催情液，係被告於附表所示訂購日期在網站上購買後，賣
      家透過空運郵寄之方式，自香港地區起運抵達我國境內後
      ，由臺北關人員於附表所示查獲時間查獲乙情，為被告所
      坦承（見原審卷第67頁），復有臺北關107年11月29日北
      竹緝移字第1070101706號函暨其所附進口快遞貨物簡易申
      報單（主提單號碼：000-00000000、分提單號碼：000000
      000000）、臺北關扣押貨物收據及搜索筆錄暨扣押現場照
      片（搜索扣押日期：107年11月29日）、臺北關107年12月
      15日北機核移字第1070101476號函暨其所附進口快遞貨物
      簡易申報單（主提單號碼：000-00000000、分提單號碼：
      000000000000）、臺北關扣押貨物收據及搜索筆錄暨扣押
      物品照片（搜索扣押日期：107年12月5日）、群翔國際運
      通有限公司（下稱群翔公司）提供之派件資料、法務部調
      查局107年12月26日調科壹字第10723215160號鑑定書及法
      務部調查局108年1月9日調科壹字第10823200230號鑑定書
      在卷可稽（見他字卷第10頁至第16頁、第19頁至第21頁）
      ，此部分事實固可認定。
（二）被告於警詢、偵訊、原審及本院均供稱係透過友人介紹，
      始在該網站上購買扣案之女用催情液，目的係為助性等語
      （見偵字卷第4頁至第5頁、第43頁，原審卷第65頁，本院
      卷第91頁）。而依被告於偵查中所提供之「xb99.net」網
      頁截圖可知，該網站確有販售扣案之女用催情液，有該網
      頁截圖在卷可稽（見偵字卷第48頁至第55頁），復經原審
      當庭勘驗上開網站，勘驗結果為：
　　　「…
　　　  ㈡網站首頁畫面如附圖二所示，畫面中載有「為保障客
          戶隱私，本站無需加入會員填寫個人資料即可直接購
          買。」之文字；另最新公告欄第5點載有「本站無銷
          售『搖頭丸、FM2、快樂丸』或『任何相關類似毒品』，
          請勿來信詢問。」等文字。
　　　　㈢點選商品目錄「淫盪催情迷液」後，畫面如附圖三所
          示，點選其中商品編號「XD184」，即出現如附圖四
          所示商品，該商品外觀及包裝與本案扣案物之外觀及
          包裝均相符。…」
　　　，有原審勘驗筆錄及附圖在卷可考（見原審卷第75頁、第
      88頁至第90頁）。第二級毒品伽瑪羥基丁酸在國內尚非流
      傳普遍之毒品，則依該勘驗結果，被告所購買扣案物之網
      站於其首頁上，已註記「未販售毒品等」之字樣，實難苛
      責被告主觀可知悉在該網站上所購買之女用催情液中含有
      第二級毒品伽瑪羥基丁酸成分。又，登入該該網站至購買
      商品後之結帳流程畫面，畫面均為繁體中文字樣，結帳時
      亦僅要求購買者填載收貨地址，並未特別標明所購買商品
      之起運地點為我國境外，甚或香港地區，此部分亦經原審
      當庭勘驗無訛，復有畫面截圖在卷（見原審卷第75頁、第
      87頁至第91頁），是以，身為購買者之被告，實難透過該
      網站上所揭露之資訊，得知其所購買之扣案女用催情液係
      自香港地區透過國際快遞之方式，運送入我國境內交貨。
      況第二級毒品係違禁物品，並非一般市場或通路上可輕易
      取得之物，衡諸一般社會經驗，被告亦難預見可以如此便
      捷之方式取得。從而，被告於上開網站購買扣案催情液，
      既無從知悉其內含有第二級毒品伽瑪羥基丁酸成分，亦無
      從得知該物品係自香港地區透過國際快遞方式寄送入我國
      境內，自難僅以被告有購買扣案女用催情液，而認被告有
      公訴意旨所指之運輸第二級毒品（或輸入禁藥）及私運管
      制物品進口之犯意。
（三）公訴意旨雖以被告應當知悉扣案之催情液中含有第二級毒
      品成分，且本案報關申報單上留存之雲林縣西螺鎮、臺南
      市關廟區等二處地址均非被告之現居地，被告顯有刻意掩
      飾真實身分之意，而認被告涉有上開犯行等語。惟查，本
      案依現存證據難認被告知悉扣案催情液中含有第二級毒品
      成分，已如前述，雖卷附之報關申報單上，留存之收貨人
      地址並非被告之現居地，有進口快遞貨物簡易申報單二紙
      在卷可憑 （見他字卷第11頁、第14頁），然檢察官並未
      提出任何證據可資證明上開申報單上之收貨人地址欄位係
      由被告所填載，且依前開卷附之群翔公司提供之派件資料
      （見他字卷第19頁），派件地址確為被告新竹市之現居地
      址，即表示群翔公司依交貨人之指示準備將扣案物派送至
      被告提供之地址，僅係尚未派送完成即為臺北關人員查獲
      ，從而，亦難以申報單上所填載收貨人地址非被告之現居
      地，而認被告有公訴意旨所指上開犯行。從而，既不能證
      明被告犯罪，原審對被告為無罪之諭知，即核無不合。
（四）至於蒞庭之公訴人於本院論告時雖另主張：被告之行為亦
      涉犯藥事法第82條第1項之輸入禁藥罪嫌等語。因實行公
      訴之檢察官於本院審理期日，就其認與起訴事實有裁判上
      一罪或實質上一罪關係之藥事法第82條第1項罪嫌，當庭
      以言詞為陳述（見本院卷第88頁），此部分之補充並非追
      加起訴，應僅在促使法院為之注意，而非訴訟上之請求。
      又遍查全卷，亦無證據證明被告確知悉其所購買之催情液
      中含有藥事法第20條所稱之偽藥或同法第22條所稱之禁藥
      成分，亦難以此相繩被告，且本院既認被告被訴事實為無
      罪，自無裁判上一罪或實質上一罪關係可言，附此敘明。
六、檢察官雖不服原審諭知被告無罪之判決，提起上訴，指稱：
    按一般成年人之智識，被告所購買的催情液類同迷姦水之作
    用，可以使食用之人陷入迷幻興奮之情狀，並可能產生斷片
    意識喪失，而成為下藥性侵之犯罪工具；扣案之催情液既名
    「淫盪催情迷液」，可輕易認知該物可能含有毒品或管制藥
    品成分，若真係被告購買欲供其妻使用，被告不可能不查明
    其效用、成分而輕率為之；又原告購買的頁面公告欄第5點
    載有「本站無銷售『搖頭丸、FM2、快樂丸』或『任何相關類似
    毒品』，請勿來信詢問。」等文字，正是「此地無銀三百兩
    」且隱含強烈暗示性之標示，不應據以推認被告主觀上應不
    知所購買催情液含有第二級毒品伽瑪羥基丁酸成分，是原審
    認事用法尚嫌未恰，請將原判決撤銷，更為適當合法之判決
    等語。　　　　　　
七、惟查：　　
（一）依被告於偵查中所提供之「xb99.net」網頁截圖畫面，及
      原審當庭勘驗之截圖畫面，均無關於服用該催情液會喪失
      意識等作用之警語，僅強調能增強性慾、延長高潮時間等
      功效，無副作用及成癮性，及高血壓、心臟病患者慎用、
      孕婦及未成年人禁用等語（見偵字卷第54頁、第55頁，原
      審卷第90頁），難認購買者於訂購時即有能力知悉該產品
      之其他副作用，則被告是否知悉其所購買之「淫盪催情迷
      液」有上開網站所描述以外之功效或作用，即屬有疑。　
（二）被告購買的頁面中最新公告欄第5點載有「本站無銷售『搖
      頭丸、FM2、快樂丸』或『任何相關類似毒品』，請勿來信詢
      問。」等文字，亦經原審勘驗在案（見原審卷第88頁），
      檢察官上訴意旨雖稱此正是「此地無銀三百兩」而具有強
      烈暗示性之標示，然依此意旨，縱使認為該公告蘊含有如
      此之弦外之音，而得以個別詢問之方式購買搖頭丸、FM2
      、快樂丸等毒品，亦難以推論被告即因此知悉其所購買之
      商品即含有第二級毒品伽瑪羥基丁酸成分，是以，檢察官
      此部分上訴意旨亦非可採。　
（三）再按檢察官就被告犯罪事實，應負舉證責任，並指出證明
      之方法，刑事訴訟法第161條第1項亦有明定，是檢察官對
      於起訴之犯罪事實，應負提出證據及說服之實質舉證責任
      ，倘其所提出之證據，不足為被告有罪之積極證明，或其
      指出證明之方法，無從說服法院以形成被告有罪之心證，
      基於無罪推定之原則，自應為被告無罪判決之諭知（最高
      法院92年台上字第128號判例意旨參照）。而證據之取捨
      與證據之證明力如何，均屬事實審法院得自由裁量、判斷
      之職權，茍其此項裁量、判斷，並不悖乎通常一般人日常
      生活經驗之定則或論理法則，又於判決內論敘其何以作此
      判斷之心證理由者，即不得任意指摘其為違法。茲原判決
      已詳敘就卷內證據調查之結果，而為綜合判斷、取捨，認
      不足證明被告確有檢察官所指訴之犯行，其得心證的理由
      已說明甚詳，且所為論斷從形式上觀察，亦難認有違背經
      驗法則、論理法則，或有其他違背法令之情形，自不容任
      意指為違法。本件檢察官起訴書所列證據及卷內訴訟資料
      ，已經本院逐一論證，參互審酌，無從獲得有罪之心證，
      均如前述。檢察官上訴意旨，並未提出任何新事證，僅就
      原審採證及認事再為爭執，以檢察官所提出之證據尚難遽
      認被告有何運輸第二級毒品（本院蒞庭檢察官係主張輸入
      禁藥罪）及私運管制物品進口犯行，認上訴意旨核無理由
      ，其上訴應予駁回。　　
據上論斷，應依刑事訴訟法第368條，判決如主文。
本案經檢察官林安紜到庭執行職務。
中　　華　　民　　國　 110　　年　　 5　　月　　 5　　日
                  刑事第二十庭  審判長法　官  王復生
                                      法　官  張紹省
                                      法　官  遲中慧
以上正本證明與原本無異。
被告不得上訴。
檢察官如不服本判決，應於收受送達後20日內向本院提出上訴書
狀，惟須受刑事妥速審判法第9條限制。其未敘述上訴之理由者
，並得於提起上訴後20日內向本院補提理由書(均須按他造當事
人之人數附繕本)「切勿逕送上級法院」。
刑事妥速審判法第9條：
除前條情形外，第二審法院維持第一審所為無罪判決，提起上訴
之理由，以下列事項為限：
一、判決所適用之法令牴觸憲法。
二、判決違背司法院解釋。
三、判決違背判例。
刑事訴訟法第 377 條至第 379 條、第 393 條第 1 款之規定，
於前項案件之審理，不適用之。
                                      書記官  鄭巧青
中　　華　　民　　國　　110 　年　　5 　　月　　5 　　日
附表：
編號 訂購日期 查獲日期 運輸毒品 鑑定結果 犯罪證據 1 107年11月21日 107年11月29日 特效女用催情液10瓶 含第二級第167項毒品伽瑪羥基丁酸成分，合計淨重47.71公克，純度47.04%，純質淨重22.44公克。 法務部調查局107年12月26日調科壹字第10723215160號鑑定書，查扣物品清單、財政部關務署臺北關107年11月29日竹北緝移字第107010706號函及所附進口快遞貨物簡易申報單及扣押貨物運輸工具收據及搜索筆錄。 2 107年11月23日 107年12月4日 同上6瓶 含第二級第167項毒品伽瑪羥基丁酸成分，合計淨重28.54公克，純度36.75%，純質淨重10.49公克。 法務部調查局108年1月9日調科壹字第10823200230號鑑定書，查扣物品清單、財政部關務署臺北關107年12月15日竹北緝移字第107010476號函及所附進口快遞貨物簡易申報單及扣押貨物運輸工具收據及搜索筆錄。